臺灣臺南地方法院民事判決　　　　　　　 96年度訴字第601號
原　　　告　丙○○
　　　　　　　　　　　　號
被　　　告　乙○○
訴訟代理人　甲○○
上列當事人間請求侵權行為損害賠償事件，經原告提起刑事附帶
民事訴訟，由本院刑事庭移送前來，本院於民國96年11月7日言
詞辯論終結，判決如下：
    主  文
被告應給付原告新臺幣伍拾萬元。
訴訟費用由被告負擔。
本判決得假執行。
    事實及理由
一、本件原告主張：被告乙○○於民國94年4月18日在臺南縣麻
    豆鎮某郵局前，以新臺幣（下同）三千元之代價將其中華郵
    政股份有限公司新竹經國路郵局（下稱新竹經國路郵局）帳
    號00000000000000號之金融帳戶存摺、金融
    卡（含密碼）及印章，出售予姓名年籍均不詳之人，而容認
    取得其上開金融帳戶之人以之為詐欺取財工具。嗣取得上開
    金融帳戶之犯罪集團成員於94年3月28日起至同年5月4日止
    ，由姓名年籍均不詳之成年男女，多次以電話向原告騙稱中
    獎，要求原告陸續匯款總計374萬8千元至上開犯罪集團成員
    所指定之帳戶中，其中一筆60萬元，於94年5月3日下午1時
    許匯入被告乙○○上開郵局帳戶內，隨即被提領完畢。因被
    告提供帳戶幫助詐欺集團犯案，係故意以不法之方法侵害原
    告權利，被告自應負損害賠償責任。爰依侵權行為之法律關
    係請求被告賠償50萬元即可等語，並聲明：被告應給付原告
    50萬元。
二、被告抗辯：
  (一)被告係因無知才將郵局帳戶賣給詐騙集團，此部分刑事判決
    已經確定，被告也願意向原告道歉。但匯入被告帳戶內的60
    萬元，被告並未取得，被告僅係單純的人頭帳戶，且因被告
    從小智力就不太好，只有國中畢業，之前都一直由父母扶養
    照顧，未曾出去工作。自父母去世後，被告出去找工作，在
    95年才勉強找到清潔工的工作。今年初被告更不幸發生車禍
    ，造成左眼視力受損，全身多處骨折，影響工作能力，而無
    法自行賺錢謀生，現全賴被告兄長照顧，也無財產，生活很
    困難，無法還50萬元。
  (二)聲明：原告之訴駁回。訴訟費用由原告負擔。
三、本件兩造所爭執者，在於被告是否應負侵權行為損害賠償責
    任？
  (一)本件原告因接獲詐騙集團電話，於94年5月3日以轉帳方式匯
    入60萬元至被告乙○○之新竹經國路郵局帳戶內（下稱系爭
    帳戶），該款項隨即於同日被提領完畢，有郵局客戶歷史交
    易清單可參（見本院96年度簡字第433號刑事卷內之新竹地
    方法院檢察署95偵字第2307號卷17頁）。被告就原告將上開
    款項匯入其帳戶，且之前已將上開郵局帳戶出售第三人，並
    不爭執，然抗辯其並非詐騙集團成員，亦未取得任何詐騙款
    項，現因車禍經濟困難等語置辯。惟查：
    (1)按因故意或過失，不法侵害他人之權利者，負損害賠償責
      任。故意以背於善良風俗之方法，加損害於他人者亦同。
      數人共同不法侵害他人之權利者，連帶負損害賠償責任﹔
      不能知其中孰為加害人者，亦同。造意人及幫助人，視為
      共同行為人。民法第184條第1項、第185條分別定有明文
      。又負損害賠償責任者，除法律另有規定或契約另有訂定
      外，應回復他方損害發生前之原狀，民法第213條第1項亦
      有明文。
    (2)本件被告基於幫助之故意，將郵政存簿及晶片金融卡連同
      密碼、印章等販售予不詳之詐騙集團成員，致原告受該詐
      騙集團詐欺而匯款60萬元後遭提領一空，無從追回等情，
      業經本院刑事判決認定被告係幫助詐欺犯並判刑確定在案
      ，本院依職權調閱本院96年度簡字第433號卷宗查核明確
      ，是被告自屬前開法條中所謂幫助人，依前開規定應視為
      共同行為人，並應連帶負損害賠償責任。被告固抗辯其未
      取得詐欺款項、生活困難云云，然被告提供帳戶予第三人
      詐騙匯款使用，屬共同行為人，已如前述，則被告是否取
      得詐騙後之款項，與其侵權行為之成立無涉；又經濟困難
      ，亦非被告得拒絕給付之法律上正當理由，是被告以此抗
      辯拒絕付款，自屬無據。
四、綜上所述，被告提供帳戶予詐騙集團成員使用，為幫助人而
    應與侵權行為人負連帶責任，從而，原告依侵權行為之法律
    關係，請求被告給付50萬元，為有理由，應予准許。
五、本件所命給付金額未逾新臺幣50萬元，依民事訴訟法第389
    條第1項第5款之規定，應依職權宣告假執行。
六、結論：本件原告之訴為有理由，依民事訴訟法第78條、第38
    9條第1項第5款，判決如主文。
中　　華　　民　　國　　96　　年　　11　　月　　21　　日
                  民事第二庭    法    官　蔡孟珊
以上正本證明與原本無異。
如對本判決上訴，須於判決送達後20日內向本院提出上訴狀。
中　　華　　民　　國　　96　　年　　11　　月　　21　　日
                                書 記 官  吳幸芳
